臺灣高雄地方法院小額民事判決　　　 110年度雄小字第2466號
原　　　告　新光產物保險股份有限公司

法定代理人　吳昕紘　
訴訟代理人　楊昱宏　
複　代理人　方柏權　
被　　　告　涂福生　

上列當事人間請求損害賠償事件，經本院於民國110 年10月22日
言詞辯論終結，判決如下：
    主      文
被告應給付原告新臺幣壹萬參仟陸佰陸拾肆元，及自民國一一０
年八月六日起至清償日止，按週年利率百分之五計算之利息。
原告其餘之訴駁回。
訴訟費用新臺幣壹仟元由被告負擔。
本判決第一項得假執行，但被告以新臺幣壹萬參仟陸佰陸拾肆元
供擔保後得免為假執行。
    事實及理由
一、本件被告經合法通知，未於言詞辯論期日到場，核無民事訴
    訟法第386 條所列各款情形，爰依原告之聲請，由其一造辯
    論而為判決。
二、原告主張：被告於民國109 年5 月22日7 時57許，駕駛車牌
    號碼000-0000號自用小客車，行經高雄市○鎮區○○○路○
    ○○○道號里程232.5 往北40公尺處時，因未注意車前狀況
    ，而與由伊承保、訴外人蘇慈雲所有、訴外人李育德駕駛之
    車牌號碼000-0000號自用小客車（下稱系爭車輛）發生碰撞
    ，造成系爭車輛毀損（下稱系爭交通事故），修繕費用共計
    新臺幣（下同）16,122元（含零件費用8,850 元、烤漆費用
    6,192 元及工資1,080 元），伊已依保險契約賠付蘇慈雲系
    爭車輛車體損害。為此，爰依民法第184 條、第191 條之2
    及保險法第53條第1 項之規定，提起本訴等語，並聲明：被
    告應給付原告16,122元，及自起訴狀繕本送達之翌日起至清
    償日止，按週年利率5%計算之利息。
三、被告未於言詞辯論期日到場，亦未提出書狀作任何聲明或陳
    述。
四、得心證之理由：
  ㈠原告主張其所承保之系爭車輛於上開時、地，因被告駕駛車
    輛時未注意車前狀況，而遭被告自後方追撞毀損，其已支付
    系爭車輛上開修繕費用等情，業據其提出系爭交通事故當事
    人登記聯單、系爭車輛行照、新光產物保險車險保單查詢資
    料、車損照片、估價單、發票及賠款明細等件為證，並有高
    雄市政府警察局交通警察大隊110 年7 月30日高市警交安字
    第11071602600 號函檢附之初步分析研判表、現場圖、現場
    照片、道路交通事故調查報告表㈡-1及A3類道路交通事故調
    查紀錄表等證附卷可稽，堪信原告主張之事實為真實。
  ㈡按因故意或過失，不法侵害他人之權利者，負損害賠償責任
    ；汽車、機車或其他非依軌道行駛之動力車輛，在使用中加
    損害於他人者，駕駛人應賠償因此所受之損害，民法第184
    條第1 項前段及第191 條之2 前段定有明文；次按汽車在同
    一車道行駛時，除擬超越前車外，後車與前車之間應保持隨
    時可以煞停之距離；汽車行駛時，駕駛人應注意車前狀況，
    並隨時採取必要之安全措施，道路交通安全規則第94條第1
    項及第3 項規定甚明。經查，被告駕駛車輛時本應知悉並注
    意遵守上開交通安全規範，詎竟未注意車前狀況，復未與前
    車間保持隨時可以煞停之距離，致其所駕駛之車輛追撞系爭
    車輛，造成系爭車輛毀損，堪認被告對系爭交通事故之發生
    為有過失，且應負擔全部之過失責任，而其過失與系爭車輛
    所受損害間復有相當因果關係，揆諸上開規定，系爭車輛之
    所有人自得請求被告賠償其因此所受之損害。
  ㈢按不法毀損他人之物者，被害人得請求賠償其物因毀損所減
    少之價額；負損害賠償責任者，除法律另有規定或契約另有
    訂定外，應回復他方損害發生前之原狀；損害賠償，除法律
    另有規定或契約另有訂定外，應以填補債權人所受損害及所
    失利益為限，民法第196 條、第213 條第1 項及第216 條第
    1 項分別定有明文。次按被保險人因保險人應負保險責任之
    損失發生，而對於第三人有損失賠償請求權者，保險人得於
    給付賠償金額後，代位行使被保險人對於第三人之請求權。
    但其所請求之數額，以不逾賠償金額為限，保險法第53條第
    1 項亦有明定。又請求賠償物被毀損所減少之價額，得以修
    復費用為估定之標準，但以必要者為限，如修理材料以新品
    換舊品，應予折舊（最高法院77年5 月17日第9 次民事庭會
    議決議參照）。經查，本件原告既依保險契約賠付訴外人蘇
    慈雲系爭車輛修繕費用，且蘇慈雲對於被告有損害賠償請求
    權存在，揆諸上開規定，原告自得代位行使該損害賠償請求
    權，惟應修復零件部分價額應予折舊計算。而依原告提出之
    估價單所示，其依保險契約賠付被保險人之系爭車輛修繕費
    用共計16,122元（含零件費用8,850 元、烤漆費用6,192 元
    及工資1,080 元），系爭車輛修理時，既係以新零件更換損
    壞之舊零件，則原告以支出修繕費用作為請求損害賠償數額
    之依據，依上開說明，自應將零件部分價額予以折舊計算。
    復依行政院所頒固定資產耐用年數表及固定資產折舊率之規
    定，非運輸業用客車、貨車之耐用年數為5 年，另依營利事
    業所得稅查核準則第95條第6 項規定「固定資產提列折舊採
    用平均法、定率遞減法或年數合計法者，以1 年為計算單位
    ；其使用期間未滿1 年者，按實際使用之月數相當於全年之
    比例計算之；不滿1 月者，以月計」，採平均法計算折舊結
    果（即以固定資產成本減除殘價後之餘額，按固定資產耐用
    年數表規定之耐用年數平均分攤，計算折舊額），每年折舊
    率為5 分之1 ，則系爭車輛係於107 年9 月出廠，有原告提
    出之行車執照影本附卷可參（見本院卷第15頁），迄至損害
    發生日即109 年5 月22日止，實際使用約為1 年8 個月，故
    修復零件扣除折舊後之費用應為6,392 元【計算式：1.殘價
    ＝取得成本÷（耐用年數＋1 ）即8,850 元÷（5 ＋1 ）＝
    1,475 元；2.折舊額＝（取得成本－殘價）×1 ／（耐用年
    數）×（使用年數）即（8,850 元－1,475 元）×1 ／5 ×
    （1 ＋8/ 12 ）≒2,458 元（小數點以下四捨五入）；3.扣
    除折舊後價值＝（新品取得成本－折舊額）即8,850 元－2,
    458 元＝6,392 元】，加計不必折舊之烤漆費用6,192 元及
    工資1,080 元後，原告得請求被告賠償之系爭車輛修復費用
    為13,664元【計算式：6,392 元＋6,192 元＋1,080 元＝13
    ,664元】，逾此部分之主張，尚屬無據，不應准許。
五、綜上所述，本件原告依民法第191 條之2 前段及保險法第53
    條第1 項代位求償權，請求被告賠償損害13,664元，及自起
    訴狀繕本送達翌日（110 年7 月26日寄存送達）即110 年8
    月6 日起至清償日止，按週年利率5%計算之利息，為有理由
    ，應予准許。逾此範圍之請求，為無理由，應予駁回。
六、本件訴訟係適用小額程序為被告敗訴之判決，依民事訴訟法
    第436 條之20規定，依職權宣告假執行。並依同法第436 條
    之23準用同法第436 條、第392 條第2 項規定，依職權宣告
    被告預供擔保後，得免為假執行。
七、本件兩造各為一部勝訴、一部敗訴，因原告確有提起本件訴
    訟必要，且起訴後之應徵裁判費至少為1,000 元（民事訴訟
    法第77條之13規定參照），是本院認應依民事訴訟法第79條
    規定，酌量情形由被告全部負擔。
中    華    民    國   110    年    10    月    29    日
                  高雄簡易庭  法      官  謝宗翰
以上正本係照原本作成。
民事訴訟法第436條之24第2項：對於本判決之上訴，非以違背法
令為理由，不得為之。
如對本判決上訴，須於判決送達後20日內向本院提出上訴狀，並
須表明原判決所違背之法令及其具體內容與依訴訟資料可認為原
判決有違背法令之具體事實之上訴理由。（均須按他造當事人之
人數附繕本）。
中    華    民    國   110    年    11    月    5     日
                              書  記  官  蔡靜雯